臺灣板橋地方法院刑事判決　　　　　　　93年度訴字第2119號
公　訴　人　臺灣板橋地方法院檢察署檢察官
被　　　告　乙○○
　　　 　　　　　　（
指定辯護人　高素真律師
上列被告因違反毒品危害防制條例案件，經檢察官提起公訴（93
年度偵字第18511 號），本院判決如下：
    主  文
乙○○連續轉讓第一級毒品，處有期徒刑貳年。扣案之海洛因貳
包（淨重零點壹貳公克）及附於殘渣袋陸只內之海洛因殘渣均沒
收銷燬；海洛因包裝袋貳只及殘渣袋陸只均沒收。
被訴販賣第一級毒品罪部分無罪。
    事  實
一、乙○○明知海洛因為毒品危害防制條例第2 條第2 項第1 款
    所列之第一級毒品，依法不得轉讓，竟仍基於概括犯意，自
    民國93年6 月間起至同年11月12日止，在其承租之臺北縣板
    橋市○○路○ 段14 8巷22弄8 號3 樓住處內，連續轉讓第一
    級毒品海洛因予與其同居之甲○○，及甲○○之友人丙○○
    施用多次（甲○○、丙○○施用第一級毒品罪部分另行偵辦
    ）。其中：
    (一)甲○○係部分：自93年6 月間起約一個月間，乙○○每隔
      4 、5 小時轉讓海洛因溶液10公撮予甲○○施用；嗣自93
      年7 月間起乙○○則任令甲○○自行取用其所有之海洛因
      ，時間、數量不定，若2 、3 日取用一次，則每次約取用
      第一級毒品海洛因0.9 公克；若4 、5 日取用一次，則每
      次約取用第一級毒品海洛因1. 8公克。（均未逾5 公克）
    (二)丙○○部分：約每星期1 、2 次毒癮發作時會前往上揭地
      址找乙○○，乙○○每次則轉讓第一級毒品海洛因溶液5
      公撮予丙○○施用。
    嗣經警於93年11月12日下午2 時許，在乙○○上揭住處查獲
    ，並扣得乙○○所有之海洛因2 包（淨重0.12克）（起訴書
    誤載為3 包）、海洛因殘渣袋6 只及與本案無關之安非他命
    3 包 (毛重30 .35 公 克)、 安非他命吸食器1 組、磅秤1
    個，暨甲○○所有之針筒2 支，始查知上情。
二、案經臺北市政府中正第二分局報請臺灣板橋地方法院檢察署
    檢察官偵查起訴。
    理  由
壹、有罪部分：
一、前開事犯罪事實業據被告乙○○於警詢、偵查及本院審理中
    全部坦白承認，其自白核與下列事證相符：
    (一)證人甲○○於警詢時證稱：其本人在93年6 月間與被告認
      識後，因沒有地方住，就跟被告一起住，其本人知道被告
      有海洛因，需要時其本人就會跟被告說，被告就會提供海
      洛因給其本人施用，因為次數太多，已不記得幾次等語（
      見偵字卷第19、20頁）；次於偵查中具結證稱：毒品是被
      告給其本人的，被告讓其本人吃海洛因等語（見偵字卷第
      79 、80 頁）；復於本院審理中具結證稱：其本人在93年
      5 月認識乙○○，從93年6 月底與被告同住在板橋市○○
      路○段148巷22弄8 號3 樓，沒有恩怨，認識被告後，其本
      人所施用之海洛因均係被告提供，直到93年11月12日被告
      被查獲為止，地點都是在上開地址；被告沒有向其本人收
      錢，但有與其本人發生性關係，但其本人認為並不是需要
      和被告發生性關係被告才會提供海洛因給其本人；剛開始
      是被告拿海洛因給其本人，後來被告就讓其本人自己去被
      告的房間拿，每次拿的量不一定；剛開始一個月其本人約
      五、六個小時就會向被告要海洛因一次，每次數量為海洛
      因溶液10cc，後來其本人就自己去拿，時間數量都不一定
      ，大約最長四、五天，最短二、三天，二、三天的話約拿
      0.9 公克，四、五天的話約拿1.8 公克等語（見本院卷第
      99、100 、113 頁）。甲○○前揭證詞前後一致，甚為明
      確，應堪採信，且核與被告自白情狀相符。
    (二)證人丙○○於本院審理中具結證稱：其本人與被告是93年
      6 月間認識的朋友，沒有恩怨；從93年6 月起認識後，如
      果毒癮發作去找被告時，被告就會拿海洛因給其本人施用
      ，次數忘記了；大約一個禮拜會去找被告一、二次；從93
      年6 月初開始至93年11月12日被查獲為止，都是在被告租
      屋處板橋市○○路○ 段148 巷22弄8 號3 樓拿給其本人的
      ；每次都是5cc 海洛因溶液（注射針筒的量），大約每星
      期一、二次。我是用海洛因加食鹽水放入針筒打在兩手手
      背上；被告拿毒品給其本人時，並沒有向其本人拿錢等語
      明確（見本院卷第96、98、113 頁）。至丙○○於警、偵
      訊時證述被告販賣海洛因予其本人一節，應非可採（理由
      詳後述）。
    (三)警方於93年11月12日下午2 時許在被告前揭住所內當場查
      獲被告與甲○○、丙○○施用毒品；並扣得被告所有之海
      洛因2 包（淨重0.12公克）。上開扣案毒品經送請法務部
      調查局鑑定後，依化學呈色法及氣象層析質譜儀分析法鑑
      定結果確為第一級毒品海洛因無誤；而扣得之殘渣袋6 只
      經本院送請憲兵司令部刑事鑑識中心鑑定，依氣象層析質
      譜儀分析法鑑定結果殘渣袋中確有海洛因成份等情，分別
      有法務部調查局93年12月17日調科壹字第0600 09188號鑑
      定通知書、憲兵司令部刑事鑑識中心94年3 月2 日（94）
      安鑑字第00463 號鑑驗通知書各一紙在卷足憑（見本院卷
      第65、134 頁）。此外，亦扣得證人甲○○所有供施用海
      洛因用之注射針筒2 支為證。至起訴書所載扣得海洛因3
      包（毛重1.05公克）云云，經送鑑結果，其中僅2 包為第
      一級毒品海洛因（共淨重0.12公克），另1 包則為甲基安
      非他命成份（淨重0.17公克），此有上開法務部鑑定通知
      書附卷可按，起訴書前開記載尚屬有誤，併此說明。
    (四)綜上調查，被告自白與事實相符，本件事證明確，被告轉
      讓第一級毒品海洛因之犯行堪予認定。
二、論罪：查海洛因屬毒品危害防制條例第2 條第2 項第1 款規
    定所列之第一級毒品，非經許可，不得無故持有、轉讓。是
    核被告所為係犯毒品危害防制條例第8 條第1 項之轉讓第一
    級毒品罪，其持有毒品之犯行應為轉讓毒品之犯行所吸收，
    不另論罪。又被告先後多次犯行，時間緊接，犯罪構成要件
    相同，顯係基於概括之犯意反覆為之，應依連續犯之規定論
    以一罪並加重其刑。末按轉讓第一級毒品淨重5 公克以上者
    ，加重其刑至二分之一，毒品危害防制條例第8 條第5 項、
    行政院令頒轉讓持有毒品加重其刑之數量標準第2 條分別定
    有明文，惟本件尚無積極證據可以證明被告有一次轉讓超過
    5 公克以上之第一級毒品海洛因予丙○○、甲○○，自無需
    依上開規定加重處罰，附此敘明。
三、量刑：爰審酌被告前已有多次麻藥前科，素行不佳，有臺灣
    高等法院被告全國前案紀錄表一份存卷可憑，不思戒除毒癮
    ，改過自新，竟變本加厲轉讓海洛因供他人施用，其為本件
    犯罪之動機、目的、手段及其轉讓第一級毒品予甲○○施用
    之次數頻繁乃至一日多次，轉讓與丙○○施用之次數高達每
    週二、三次，期間自93年6 月間起至同年11月12日被查獲時
    止，其轉讓之次數、頻率、總和數量均甚高，犯罪情節嚴重
    ，所生危害非輕，惟其犯罪後尚知坦承犯行等一切情狀，量
    處如主文所示之刑，以茲儆懲。
四、沒收：扣案之第一級毒品海洛因2 包（淨重0.12公克）及附
    於殘渣袋6 只內之海洛因殘渣應依毒品危害防制條例第18條
    第1 項之規定沒收銷燬；前開海洛因包裝袋2 只及殘渣袋6
    只為被告所有供犯罪所用之物，應依刑法第38條第1 項第2
    款沒收。至扣案之注射針筒2 支為證人甲○○所有，此業據
    證人甲○○證述明確（見本院卷第109 頁），非屬被告所有
    之物，核其性質亦非屬違禁物；另扣案之安非他命3 包 (毛
    重30.35 公克)、 安非他命吸食器1 組、磅秤1 個，均與本
    案轉讓第一級毒品海洛因之犯行無關，宜於另案處理，爰均
    不宣告沒收或沒收銷燬，附此敘明。
貳、無罪部分：
一、本件起訴意旨認：被告乙○○明知第一級毒品不得販售，竟
    基於概括犯意，連續自93年4 月中旬起，在其台北縣板橋市
    千元之價格，販售第一級毒品海洛因予丙○○施用，因認被
    告涉犯毒品危害防制條例第4 條第1 項之販賣第一級毒品罪
    嫌。
二、按犯罪事實應依證據認定之，無證據不得推定其犯罪事實，
    又不能證明被告犯罪者，即應諭知無罪之判決，刑事訴訟法
    第154 條第2 項、第301 條第1 項分別定有明文。而事實之
    認定，應憑證據，如未能發現相當證據，或證據不足以證明
    ，自不能以推測或擬制之方法，為裁判基礎；且認定不利於
    被告之事實，須依積極證據，苟積極證據不足為不利於被告
    之事實認定時，即應為有利於被告之認定，更不必有何有利
    之證據；再認定犯罪事實，所憑之證據，無論直接或間接證
    據，其為訴訟上之證明，須於通常一般之人均不致有所懷疑
    ，而得確信其為真實之程度者，始得據之為有罪之認定，倘
    其證明尚未達到此一程度，而有合理性懷疑之存在時，即無
    從為有罪之認定，最高法院40年台上字第86號、30年上字第
    816 號、76年台上字第4986號分別著有判例，足資參照。是
    所謂證據，係指超越一切合理之可疑，足以認定行為人確有
    犯罪構成要件之積極事證者而言，茍依調查事證之結果，尚
    非不得為其他較有利於行為人之推斷時，本諸罪疑唯輕之法
    則，自不得為不利被告之論斷。
三、訊據被告乙○○堅決否認有何販賣第一級毒品海洛因予丙○○之犯行，辯稱：丙○○是其本人的朋友，有時候丙○○毒
    癮發作來找其本人，其本人自己也有毒癮發作之痛苦經驗，
    基於同情才提供一點海洛因給丙○○解癮，確實沒有販賣等
    語。經查：
    (一)起訴意旨認被告涉犯販賣第一級毒品海洛因罪嫌，無非以
      證人丙○○於偵查中之証言及查扣之毒品六包為其論據。
    (二)查證人丙○○固於警詢及偵查中證稱：其本人自93年4 月
      起有向被告購買海洛因十餘次，最近一次是在93年11月4
      日下午向被告購買毒品，每0.2 公克之海洛因1 千元云云
      （見偵查卷第25至27頁、第77頁），惟其於本院審理中另
      具結證稱：我實際上沒有跟被告買毒品，警訊中我為何會
      這樣講我也不知道，只知道當時我毒癮發作，很難過，希
      望趕快送到法院交保回去。我想說警察這樣問，我就這樣
      講會比較快回去；我在警訊中說施用毒品，都是向被告購
      買的並不實在；我沒有錢去跟被告買毒品，我只是因為毒
      癮發作，打電話給被告，因那一天被告沒有去工作，我去
      被告住處，請被告幫忙拿一些毒品海洛因給我施用；我當
      時在警訊中因毒癮發作，自己講什麼自己都不清楚，我並
      不知道當時為什麼會這樣講，我對這些內容沒有印象；當
      時我被警察移送到偵查庭時，在檢察官開庭前，有一個也
      是因為毒品案件被抓的人在我旁邊，看我毒癮發作很難過
      ，他就教我說把所有的事情都推給一休，一休就是庭上被
      告乙○○的綽號，就一定可以交保回去，我當時因毒癮發
      作很難過，想要趕快交保出去，所以就相信那個人所言，
      所以在檢察官訊問時，我就說是向乙○○購買的等語明確
      （見本院卷第107 至109 頁）。是證人丙○○之證詞前後
      明顯矛盾，尚難憑信，自難僅以其先前於警、偵訊中不利
      被告之證詞，遽認被告有販賣第一級毒品海洛因予丙○○
      之事實。
    (三)再者，甲○○係於93年6 月間認識被告，丙○○大約也在
      同時間認識被告等情，業據證人甲○○於本院證述明確（
      見本院卷第99、101 頁），核與證人丙○○證稱：其本人
      和甲○○是在龍潭女子戒治所認識的，其本人和被告是在
      93年6 月認識的朋友等語相符（見本院卷第96頁），是
      本件被告與證人丙○○、甲○○係在93年6 月左右認識一
      節，應堪採信。從而，證人丙○○於警詢中證稱：其本人
      係於「93年4 月」即開始向被告購買毒品海洛因十餘次等
      情，當屬不實。
    (四)又查，證人丙○○於警詢時證稱：其本人於93年11月12日
      查獲當日約中午12時許係要向被告購買毒品，才到被告住
      處找被告云云（見偵查卷第26頁）；惟查獲當日為警扣得
      被告所有之海洛因不過0.12公克，已如前述。是被告於查
      獲當日所持有之海洛因，根本不足以供應證人丙○○每次
      所購買0.2 公克海洛因之需；核其情狀顯與一般販賣毒品
      之常情不符，是證人丙○○前揭於警詢中之證言，非無瑕
      疵之指，尚難憑信。
    (五)至檢察官引為證據之毒品6 包，其中4 包為第二級毒品安
      非他命，並非第一級毒品海洛因，自不足以據為證明被告
      販賣第一級毒品海洛因之證據；另2 包海洛因則僅淨重0.
      12公克，其量甚微，尚不足證人丙○○所證稱一次購買所
      需之量（即0.2 公克），已如前述。是徒憑上開扣案證物
      亦不足以證明被告有販賣第一級毒品海洛因之犯行。
四、綜上所述，本院自難僅憑證人丙○○有瑕疵之證言及扣案之
    微量海洛因等證據，即據以認定被告有販賣第一級毒品海洛
    因之行為；此外又查無其他積極證據足資證明被告有公訴人
    所指述前揭犯行，揆諸首開說明，因不能證明被告有販賣第
    一級毒品海洛因之罪，就此部分自應為無罪之諭知。
、據上論斷，應依刑事訴訟法第299 條第1 項前段、第301 條
    第1 項，毒品危害防制條例第8 條第1 項、第18條第1 項，
    刑法第11條前段、第56條、第38條第1 項第2 款，判決如主
    文。
本案經檢察官陳孟黎到庭執行職務。
中　　華　　民　　國　　94　　年　　3 　　月　　31　　日
                  刑事第五庭審判長法　官  陳坤地
                                  法  官  潘長生
                                  法  官  許映鈞
以上正本證明與原本無異。
如不服本判決，應於送達後10日內向本院提出上訴狀（須附繕本
）。
                                  書記官　呂苗澂
中　　華　　民　　國　　94　　年　　3 　　月　　31　　日
附錄本案所犯法條全文
毒品危害防制條例第8條
轉讓第一級毒品者，處一年以上七年以下有期徒刑，得併科新臺幣一百萬
元以下罰金。
轉讓第二級毒品者，處六月以上五年以下有期徒刑，得併科新臺幣七十萬
元以下罰金。
轉讓第三級毒品者，處三年以下有期徒刑，得併科新臺幣三十萬元以下罰
金。
轉讓第四級毒品者，處一年以下有期徒刑，得併科新臺幣十萬元以下罰金
。
前四項之未遂犯罰之。
轉讓毒品達一定數量者，加重其刑至二分之一，其標準由行政院定之。
